【裁判字號】    92,家抗,61
【裁判日期】    920630
【裁判案由】    指定遺產管理人
【裁判全文】
臺灣高等法院高雄分院民事裁定  九十二年度家抗字第六一號
      抗  告  人  財政部國有財產局台灣南區辦公處即被繼承人王麗卿之遺產管理人
?
      法定代理人  王禮賢
      相  對  人  中興商業銀行股份有限公司
?
      法定代理人  潘隆政
右抗告人因與相對人間指定遺產管理人事件，對於中華民國九十二年五月二十三日臺
灣高雄地方法院九十二年財管更(一)字第一號所為裁定提起抗告，本院裁定如左：
      主      文
原裁定廢棄。
選任甲○○（住高雄市○○區○○路五一巷六號）為被繼承人王麗卿之遺產管理人。
聲請及抗告程序費用由王麗卿之遺產負擔。
      理    由
一、抗告意旨略以：相對人因其債務人王麗卿於民國八十九年三月二十九日死亡，王
    麗卿之合法繼承人均已拋棄繼承權，為便於處理相關債務清償事宜，乃向原法院
    聲請並經指定抗告人為遺產管理人。惟王麗卿之遺產有不敷清償債務之虞，抗告
    人為公產管理機關，如經選任為遺產管理人，須先由國庫墊付管理遺產所需之各
    項費用，卻無優先受償之法律依據，形同以國民全體之財產填補管理遺產之費用
    及稅賦，致國庫有遭受損害之虞。又繼承人拋棄繼承權後尚非不得擔任被繼承人
    之遺產管理人，是如選任拋棄繼承人為遺產管理人，自最有利於遺產之管理等語
    。
二、按繼承開始時，繼承人有無不明，而無親屬會議或親屬會議不能於一個月內選定
    遺產管理人時，得由利害關係人或檢察官聲請法院選任之；又先順序繼承人均拋
    棄其繼承權時，由次順序之繼承人繼承，其次順序之繼承人有無不明或第四順序
    之繼承人均拋棄其繼承權者，準用關於無人承認繼承之規定。民法第一千一百七
    十八條第二項、第一千一百七十六條第六項分別定有明文。準此，各順序之繼承
    人均拋棄其繼承權，而無親屬會議或親屬會議不能於一個月內選定遺產管理人者
    ，得由利害關係人聲請法院選任遺產管理人。
三、查相對人在原法院之聲請，業據提出戶籍謄本等為證。又被繼承人王麗卿之全體
    順位之繼承人均已向原法院聲明拋棄繼承並經准予備查在案，且王麗卿死亡後，
    未召開親屬會議選定遺產管理人向法院聲請公示催告等情，復有臺灣高雄地方法
    院八十九年度繼字第四○三號拋棄繼承准予備查通知函附卷可稽。是王麗卿之遺
    產管理人迄未依法選定，相對人係王麗卿之債權人，為利害關係人，其向原法院
    聲請選任遺產管理人，核屬有據。
四、本院審酌被繼承人王麗卿之各順序繼承人均已拋棄繼承權，此類拋棄繼承事件，
    多屬遺債大於遺產，國庫對其遺產已無賸餘歸屬國庫之期待利益可言，且抗告人
    為一公務機關，依國有財產法有關規定綜理國有財產業務，執行事務所需預算為
    全國人民納稅所得，若非達已不能覓得適任管理遺產之被繼承人親屬之情狀下以
    國家資源管理是類事務，將損及全民利益。本件被繼承人王麗卿之繼承人雖均拋
    棄繼承，然被繼承人王麗卿於八十六年十一月遷入其自購房屋之前，並與其兄甲
    ○○同住一處，有其除戶戶籍謄本一份附卷可稽，是其兄甲○○就王麗卿之債權
    債務，較能掌握，而被繼承人王麗卿之不動產僅有相對人聲請拍賣之建物及其土
    地一筆等情，有其財產歸戶資料一份附卷可稽（見原審卷第四十九頁）。甲○○
    雖具狀表明不願擔任遺產管理人云云。惟查，甲○○雖拋棄繼承，但其非當然可
    不擔任遺產管理人，且被繼承人王麗卿生前遷入其自購房屋之前與甲○○同住一
    處，足認甲○○對被繼承人王麗卿生前之財產及債權債務，較他人知之甚詳，且
    被繼承人王麗卿之生前債權債務並無複雜情事，而甲○○並無任何不能擔任遺產
    管理人之事由，本院認甲○○足以擔任被繼承人王麗卿之遺產管理人，並符合社
    會期待，又屬公平。原法院未予盡查，以被繼承人之繼承人均已拋棄繼承為由，
    即選任抗告人擔任王麗卿之遺產管理人，自有未洽。抗告意旨指摘原裁定不當，
    求予廢棄，為有理由，應由本院予以廢棄，重行選任甲○○為被繼承人王麗卿之
    遺產管理人。
五、據上論結，本件抗告為有理由，依非訟事件法第二十八條、第八條第二項、民事
    訴訟法第四百九十二條第二項、第七十八條，裁定如主文。
中      華      民      國    九十二    年      六      月    三十    日
                                      臺灣高等法院高雄分院民事第二庭
~B1審判長法官  簡色嬌
~B2      法官  陳真真
~B3      法官  沈建興
右為正本係照原本作成。
如對本裁定抗告，須於裁定送達後十日內向本院提出抗告狀，並應繳納抗告費新台幣
四十五元。
中      華      民      國    九十二    年      六      月    三十    日
~B法院書記官  張宗芳


司法院資訊處製作；財團法人民間司法改革基金會備份。
